臺灣臺中地方法院刑事判決　　　　　　 100年度易字第1582號
公　訴　人　臺灣臺中地方法院檢察署檢察官
被　　　告　林美珠
上列被告因違反毒品危害防制條例案件，經檢察官提起公訴（10
0 年度毒偵字第860 號），本院判決如下：
    主    文
林美珠施用第二級毒品，處有期徒刑肆月，如易科罰金，以新臺
幣壹仟元折算壹日。
    犯罪事實
一、林美珠前於民國87年間因施用毒品案件，經本院裁定送觀察
    勒戒後，因認無繼續施用毒品之傾向，於87年8 月13日釋放
    （指揮書執畢日期為87年9 月3 日），並經臺灣臺中地方法
    院檢察署檢察官於87年8 月14日以87年度偵字第13970 號為
    不起訴處分確定；又於5 年內之88年間因施用毒品案件，經
    本院裁定送觀察、勒戒後，因認無繼續施用毒品之傾向，於
    88年11月15日釋放（指揮書執畢日期為88年11月28日），並
    經臺灣臺中地方法院檢察署檢察官於88年11月15日以88年度
    偵字第1347號為不起訴處分確定。詎仍不知悔改，明知甲基
    安非他命係屬毒品危害防制條例第2 條第2 項第2 款所定之
    第二級毒品，不得持有、施用，竟於第1 次觀察勒戒執行完
    畢後，5 年內之88年間再犯施用毒品之罪，經以上開觀察勒
    戒執行完畢後，基於施用甲基安非他命之犯意，於100 年1
    月2 日上午某時許，在臺中市○○區○○路嘉人巷2 弄24號
    5 樓住處內，以將甲基安非他命放置於玻璃吸食器內點火燒
    烤吸食煙氣之方式，施用甲基安非他命1 次。嗣因彰化縣警
    察局另案監聽劉嘉銘涉犯販賣毒品而查得林美珠向劉嘉銘購
    買甲基安非他命之情節，乃於100 年1 月6 日持臺灣彰化地
    方法院檢察署檢察官強制到場（強制採驗尿液）許可書，通
    知其至警局採集尿液送驗，結果呈甲基安非他命陽性反應，
    而查悉上情。
二、案經彰化縣警察局移送臺灣臺中地方法院檢察署檢察官偵查
    起訴。
    理    由
壹、程序方面（證據能力之說明）
    按被告以外之人於審判外之言詞或書面陳述，除法律有規定
    者外，不得作為證據，刑事訴訟法第159 條固定有明文，惟
    被告以外之人於審判外之陳述，雖不符同法第159 條之1 至
    之4 規定，而經當事人於審判程序同意作為證據，法院審酌
    該言詞陳述或書面陳述作成時之情況，認為適當者，亦得為
    證據；又當事人、代理人或辯護人於法院調查證據時，知有
    第159 條第1 項不得為證據之情形，而未於言詞辯論終結前
    聲明異議者，視為有前項之同意，同法第159 條之5 亦定有
    明文。查本案被告及檢察官對於本判決所引用之下列各項證
    據方法之證據能力，於本院審理中調查證據時，知有刑事訴
    訟法第159 條第1 項不得為證據之情形，並未於言詞辯論終
    結前聲明異議（見本院卷第11頁）；且查，依刑事訴訟法第
    159 條之4 規定，除前3 條之情形外，下列文書亦得為證據
    ：「一、除顯有不可信之情況外，公務員職務上製作之紀錄
    文書、證明文書。二、除顯有不可信之情況外，從事業務之
    人於業務上或通常業務過程所須製作之紀錄文書、證明文書
    。三、除前二款之情形外，其他於可信之特別情況下所製作
    之文書。」此係因公務員職務上製作之紀錄文書或證明文書
    ，係公務員依職權所為，與其責任、信譽攸關，若有錯誤、
    虛偽，公務員可能因此擔負刑事及行政責任，且該等文書經
    常處於可能受公開檢查之狀態，其正確性及真實之保障極高
    ；另從事業務之人在業務上或通常業務過程製作之上開文書
    ，因係於通常業務上不間斷而規律之記載，一般均有專業之
    人員校對，記錄時亦無預見日後將作為特定案件證據之偽造
    動機，其虛偽之可能性較小，且如讓製作者以口頭方式在法
    庭上再重述過去之事實或數據，實際上有其困難，二者具有
    一定程度之不可代替性，是除非有顯不可信之情況外，上開
    公務文書或業務文書應均具有證據能力；是本案彰化縣警察
    局執行通訊監察譯文表、通聯查詢明細表、彰化縣警察局刑
    警大隊偵三隊委託檢驗尿液代號與真實姓名對照認證單、詮
    昕科技股份有限公司濫用藥物尿液檢驗報告等，均無顯不可
    信情事，其中有關尿液檢驗報告部分係專人門員依其專業知
    識及操作專業鑑測儀器所得，復與本案之犯罪事實均具有關
    聯性，故認均有證據能力，合先敘明。
貳、實體方面
一、上開犯罪事實，業據被告林美珠於警詢、偵查中及本院審理
    時坦承不諱，且被告為警所採集之尿液經送請詮昕科技股份
    有限公司檢驗結果，呈甲基安非他命陽性反應，有該公司10
    0 年1 月20日出具之濫用藥物尿液檢驗報告及臺灣彰化地方
    法院檢察署檢察官強制到場（強制採驗尿液）許可書、彰化
    縣警察局刑警大隊偵三隊委託檢驗尿液代號與真實姓名對照
    認證單各1 紙附卷可稽（見偵查卷第19至21頁），復有彰化
    縣警察局執行通訊監察譯文表、通聯查詢明細表、臺灣彰化
    地方法院99年度聲監字第000875號、99年度聲監續字第0007
    65號、99年度聲監字第000939號通訊監察書各1 紙在卷可稽
    （見警卷第14至17、22至29頁），是被告之自白核與事實相
    符，應堪採信。本案事證明確，被告上開施用第二級毒品甲
    基安非他命之犯行，洵堪認定。
二、按施用第一、二級毒品為犯罪行為，毒品危害防制條例第10
    條定有處罰明文。故施用第一、二級毒品者，依前揭規定本
    應科以刑罰。惟基於刑事政策，對合於一定條件之施用者，
    則依同條例第20條、第23條之規定，施以觀察、勒戒及強制
    戒治之保安處分。又毒品危害防制條例於92年7 月9 日修正
    公布，自93年1 月9 日施行，其中第20條、第23條將施用毒
    品之刑事處遇程序，區分為「初犯」及「5 年內再犯」、「
    5 年後再犯」。依其立法理由之說明：「初犯」，經觀察、
    勒戒或強制戒治後，應為不起訴處分或不付審理之裁定；經
    觀察、勒戒或強制戒治執行完畢釋放後，「5 年內再犯」者
    ，因其再犯率甚高，原實施之觀察、勒戒及強制戒治既已無
    法收其實效，爰依法追訴或裁定交付審理。至於經觀察、勒
    戒或強制戒治執行完畢釋放後，「5 年後再犯」者，前所實
    施之觀察、勒戒或強制戒治已足以遮斷其施用毒品之毒癮，
    為期自新及協助其斷除毒癮，仍適用「初犯」規定，先經觀
    察、勒戒或強制戒治之程序。從而依修正後之規定，僅限於
    「初犯」及「5 年後再犯」二種情形，始應先經觀察、勒戒
    或強制戒治程序。倘被告於5 年內已再犯，經依法追訴處罰
    ，縱其第3 次（或第3 次以上）再度施用毒品之時間，在初
    犯經觀察、勒戒或強制戒治執行完畢釋放5 年以後，已不合
    於「5 年後再犯」之規定，且因已於「5 年內再犯」，顯見
    其再犯率甚高，原實施觀察、勒戒或強制戒治，已無法收其
    實效，即應依該條例第10條處罰（最高法院97年9 月9 日97
    年度第5 次刑事庭會議決議參照）。經查：本件被告前於87
    年間因施用毒品案件，經本院裁定送觀察勒戒後，因認無繼
    續施用毒品之傾向，於87年8 月13日釋放（指揮書執畢日期
    為87年9 月3 日），並經臺灣臺中地方法院檢察署檢察官於
    87年8 月14日以87 年 度偵字第13970 號為不起訴處分確定
    ；又於5 年內之88年間因施用毒品案件，經本院裁定送觀察
    、勒戒後，因認無繼續施用毒品之傾向，於88年11月15日釋
    放（指揮書執畢日期為88年11月28日），並經臺灣臺中地方
    法院檢察署檢察官於88年11月15日以88年度偵字第1347號為
    不起訴處分確定等情，有臺灣臺中地方法院檢察署刑案資料
    查註紀錄表、全國施用毒品案件紀錄表及臺灣高等法院被告
    前案紀錄表各1 份在卷可憑，是依上開說明，被告於前述第
    1 次觀察勒戒執行完畢釋放後5 年內，再犯施用毒品罪，經
    法院裁定觀察勒戒執行完畢後，復犯本件施用毒品之犯行，
    本件犯行距前揭觀察勒戒執行完畢釋放後雖逾5 年，惟核與
    毒品危害防制條例第20條第3 項所定「5 年後再犯」之立法
    意旨不符，揆諸上開說明，仍應予追訴、處罰。
三、核被告林美珠所為，係犯毒品危害防制條例第10條第2 項之
    施用第二級毒品甲基安非他命罪。其上開施用第二級毒品甲
    基安非他命前所持有第二級毒品甲基安非他命之低度行為，
    為施用第二級毒品甲基安非他命之高度行為所吸收，不另論
    罪。另被告雖於99年間因施用第二級毒品案件，經本院以99
    年度豐簡字第746 號判決判處有期徒刑3 月確定，於100 年
    2 月17日核准易服社會勞動534 小時，然該社會勞動尚在執
    行中，尚未執行完畢乙節，業據被告於本院審理時供稱明確
    （見本院卷第12頁），並有臺灣高等法院被告前案紀錄表1
    份在卷可憑，是本件並未構成累犯，附此敘明。爰審酌被告
    經觀察、勒戒程序，仍未能徹底戒絕毒品，再犯本件施用第
    二級毒品犯行，足見其戒絕毒癮之意志不堅，未能體悟施用
    毒品對自己、家人造成之傷害及社會之負擔，惟念其犯後坦
    承犯行，尚知悔悟，及施用毒品乃戕害自身健康，尚未直接
    危害他人，反社會性不高等一切情狀，量處如主文所示之刑
    ，並斟酌本件犯罪情節，被告之智識程度及經濟狀況等情，
    諭知以新臺幣1,000 元之易科罰金折算標準，以資懲儆。
據上論斷，應依刑事訴訟法第284 條之1 、第299 條第1 項前段
，毒品危害防制條例第10條第2 項，刑法第11條前段、第41條第
1 項前段，判決如主文。
本案經檢察官王全中到庭執行職務。
中    華    民    國   100    年    6     月    16    日
                  刑事第十六庭  法  官  陳玉聰
以上正本證明與原本無異。
如不服本判決，應於收受送達後10日內向本院提出上訴書狀（應
敘述具體理由並附繕本）。上訴書狀如未敘述理由，應於上訴期
間屆滿後20日內補提理由書於本院。
                                書記官  詹東益
中    華    民    國   100    年    6     月    16    日
附錄本判決論罪科刑之法條：
毒品危害防制條例第10條第2 項
施用第二級毒品者，處3 年以下有期徒刑。